【裁判字號】    89,易,698
【裁判日期】    900607
【裁判案由】    詐欺
【裁判全文】
臺灣基隆地方法院刑事判決                         八十九年度易字第六九八號
    公  訴  人  臺灣基隆地方法院檢察署檢察官
    被      告  甲○○
    選任辯護人  王東山
                王瀅雅
                許文生
右列被告因詐欺案件，經檢察官提起公訴（八十九年度偵字第六二號），本院判決如
左：
    主  文
甲○○無罪。
    理  由
一、公訴意旨略以：甲○○於民國八十七年十一月十四日與丙○○簽立「建造鐵皮屋
    工程合約書」，承包丙○○位在基隆市○○路七十八巷三之一號房屋二、三樓改
    建工程，雙方言明施工期限一個月，但因雨遲至八十八年二月間仍未完工，斯時
    因甲○○自丙○○處取得之各期工程款均未給付工人，致工人拒絕施工，材料亦
    無法取得，甲○○明知渠無繼續施工之意，竟意圖為自己不法之所有，於八十八
    年二月十三日向丙○○訛稱要借錢周轉發工資予工人，所借得之款項自以後之工
    程款中抵扣，使丙○○陷於錯誤，誤認甲○○以後仍會施工，其所借出之款項會
    有工程款抵銷，而同意借予甲○○新臺幣（下同）十一萬元，甲○○並佯開本票
    二紙交付丙○○佯充擔保。詎甲○○借走金錢後，未再來丙○○處施工，進而避
    不見面，丙○○始知受騙，因認被告所為涉犯詐欺罪嫌云云。
二、按犯罪事實應依證據認定之，無證據不得推定其犯罪事實；而不能證明被告犯罪
    者，應諭知無罪之判決，刑事訴訟法第一百五十四條、第三百零一條第一項分別
    定有明文。又刑事訴訟法所謂認定犯罪事實之證據，係指足以認定被告確有犯罪
    行為之積極證據而言（最高法院二十九年上字第三一○五號判例參照），苟積極
    證據不足為不利於被告事實之認定時，即應為有利於被告之認定，更不必有何有
    利之證據（最高法院三十年上字第八一六號判例參照）。次按刑法第三百三十九
    條第一項詐欺罪之成立，以意圖為自己或第三人不法之所有，以詐術使人將本人
    或第三人之物交付為要件。所謂以詐術使人交付，必須被詐欺人因其詐術而陷於
    錯誤，若其所用方法，不能認為詐術，亦不致使人陷於錯誤，即不構成犯罪，最
    高法院著有四十六年台上字第二六○號判例可資參照。
三、本件公訴人認被告甲○○涉有詐欺罪嫌，無非係以告訴人丙○○之指訴，被告甲
    ○○藉欲付工人工資為由，使告訴人信以為真，進而交付十一萬元，作為預支工
    程款之用，且由被告甲○○簽發本票供作擔保，並有「建造鐵皮屋工程合約書」
    、被告甲○○出具之本票二紙、告訴人寄交被告之存證信函、及證人即告訴人之
    妻、子林廖美麗、乙○○證述為其論據。惟訊據被告甲○○則堅決否認有何詐欺
    情事，辯稱：伊於八十八年二月十三日向告訴人借支工程款十一萬元後，即將該
    十一萬元悉數發給工人，且繼續趕工至二月十五日（農曆除夕），且該工程之材
    料及施工工具仍置放現場，伊無不繼續施工、詐騙告訴人十一萬之意圖等語。
四、經查，被告甲○○於八十七年十一月十四日與丙○○簽立「建造鐵皮屋工程合約
    書」，承包丙○○位在基隆市○○路七十八巷三之一號房屋二、三樓改建工程，
    工程款為五十二萬元，雙方言明施工期限一個月，但因雨及告訴人多次要求被告
    就合約書未約定之項目施工或更改設計，故工程遲至八十八年二月間仍未完工之
    事實，為雙方所不爭執，並有合約書、付款收據在卷可參，又查，被告因財務上
    發生周轉不靈，工人要求發給未付之工資，否則不願繼續施工，被告遂於八十八
    年二月十三日向告訴人預支工程款十一萬元，被告得款後，除當天施工至半夜外
    ，又繼續趕工二日，直至二月十五日（農曆除夕），依社會風俗習慣放春假始停
    工等情，復為告訴人於本院審理時所不否認，並有告訴狀第三點、存證信函附可
    卷可憑，足證被告向告訴人預支工程款十一萬元後，確實悉數發放給工人，否則
    工人絕不同意繼續施工至除夕晚上，是被告甲○○所辯，為發放工資始向告訴人
    預借工程款十一萬元，並簽發本票供作擔保，應可採信，自難遽認其借款之際即
    有何不法所有之意圖及詐欺之故意。又被告於借得十一萬元後，仍繼續施工，為
    告訴人所不否認，而被告甲○○於農曆初五、初六時仍去電告訴人，聯絡何時開
    工，縱認被告甲○○嗣後未再繼續施工，經告訴人遍尋不著，亦難僅憑未繼續施
    工，推認被告甲○○預支工程款之行為乃施用詐術，更何況被告若順利完成本工
    程，尚得向告訴人請求給付工程款十幾萬元，亦為告訴人及證人乙○○供承在卷
    （本院九十年五月三日筆錄），且被告甲○○就該工程所進之材料及施工工具均
    置放於現場，益徵被告甲○○要無詐欺之意圖及行為。此外，復查無其他積極證
    據足以證明被告觸犯詐欺罪，揆諸前揭說明，自應諭知無罪，以昭公允。本件核
    屬民事糾葛，雙方宜循民事途徑解決紛爭，併此敘明。
據上論斷，應依刑事訴訟法第三百零一條第一項判決如主文。
本案經檢察官黃士元到庭執行職務。
中      華      民      國      九十     年     六      月      七      日
                                    臺灣基隆地方法院刑事第二庭
                                            法  官  齊  潔
右正本證明與原本無異。
對於本件判決如有不服，應於收受送達後十日內，向本院提出上訴書狀，上訴於臺灣
高等法院，並按他造當事人之人數附具繕本。
                                            書記官  林苑珍
中      華      民      國      九十     年     六      月     十一     日


司法院資訊處製作；財團法人民間司法改革基金會備份。
